臺灣高等法院高雄分院刑事判決　　　　　　　　　　九十一年度交上易字第二三號
　　上　訴　人　臺灣屏東地方法院檢察署檢察官
　　被　　　告　甲○○○
　　選任辯護人　方春意
右上訴人因被告過失傷害案件，不服臺灣屏東地方法院九十年度交易字第二三七號中
華民國九十年十一月三十日第一審判決（起訴案號：臺灣屏東地方法院檢察署九十年
度偵字第六二九八號），提起上訴，本院判決如左：
      主  文
上訴駁回。
      事  實
一、甲○○○領有機車駕照，於民國九十年七月十九日上午六時三十分許，駕駛車牌
    號碼ＺＹＹ─八一七號機車，沿屏東縣萬巒鄉○○路由東向西往萬巒鄉方向行駛
    ，途經該路佳佐派出所前時，本應注意車前狀況，隨時採取必要之安全措施，且
    超越前車時應於前車左側保持半公尺以上之間隔超過，行至安全距離後，再顯示
    右方向燈駛入原行路線，且依當時情形，天候晴、日間自然光線，路面乾燥無缺
    陷，又依其智識、能力、亦無不能注意之情事，適乙○○騎乘腳踏車於同向前方
    行駛，甲○○○竟疏於注意且未依前述規定自左側保持間隔超車，貿然自右側超
    越乙○○腳踏車，致撞及乙○○腳踏車後輪，乙○○人車倒地，因而受有頭部外
    傷合併顱內出血、頭皮血腫及四肢多處擦傷之傷害。
二、案經乙○○訴由屏東縣警察局內埔分局報請台灣屏東地方法院檢察署檢察官偵察
    起訴。
      理  由
一、訊據被告甲○○○否認有何過失傷害犯行，辯稱：伊當時要自告訴人腳踏車左側
    超車，告訴人突然向左偏，伊煞車不及才撞到云云，經查：
  (一)右揭事實已據告訴人乙○○迭於警訊、偵查、原審及本院調查中指訴明確，核與
    證人謝松岡（即佳佐派出所警員）於原審及本院調查中證述：「伊在佳佐派出所
    值班台上目睹告訴人騎腳踏車，被告從後面撞上來，告訴人的行徑路線是直行，
    被告也是直行撞上，伊把她們扶起來，當時車輛稀少，光線很好；被告當時要從
    右邊超車，未注意告訴人要往右騎才撞上」等語相符（見原審卷第十三頁、本院
    卷第二九頁），復有財團法人屏東基督教醫院九十年八月一日診斷證明書一紙附
    卷可稽（見警卷第六頁），且參以告訴人當時正要回家，而其住處係在肇事地點
    右邊之佳和路等情，亦有證人謝松崗所繪肇事現場相關路線位置圖一份在卷足佐
    （見本院卷第三四頁），是告訴人當時行駛方向自無左轉之必要，足徵告訴人指
    稱伊係在直行中被撞，係屬事實，應可採信。
  (二)被告於偵訊亦自承：「伊要超越告訴人時，距離告訴人的腳踏車約有一尺」等語
    （見偵卷第五頁反面），而一台尺等於三十公分，顯見被告確未保持半公尺（五
    十公分）以上之相當超車距離，此外復有道路交通事故調查報告表、道路交通事
    故肇因研判表各一份及現場相片八張附卷可稽（見警卷第七至八頁，本院卷第三
    七至四十頁）。
  (三)告訴人聲請檢察官上訴理由，雖陳其遭被告撞傷後，受有嗅覺喪失之重傷害，並
    提出前開醫院九十年十二月十四日診斷證明書（見本院卷第九頁）云云，然上述
    嗅覺喪失係告訴人於九十年八月二十七日門診主訴完全喪失其嗅覺，是否為車禍
    意外造成，尚難遽而判定，而於同年八月一日開立診斷書時，尚未發現前述病症
    等情，已據前開醫院於九十一年二月五日以（九一）屏基醫安字第九一０二０一
    一號函覆在卷（見本院卷第四二頁），又前述嗅覺喪失，係告訴人就醫時主訴，
    是否喪失效能尚待實際醫學鑑定後論定，該院並無相關嗅覺類別之鑑定設備及專
業人員一節，亦據前該醫院於九十一年二月二十六日以（九一）屏基醫安字第九
    一０二０四七號函覆（見本院卷第四六頁），足徵告訴人所提前述「嗅覺喪失」
    之診斷證明書，僅係前述醫院根據告訴人主訴病情而為記載，尚未經過該院醫學
    鑑定甚明，是告訴人舉以前述醫院診斷證明書，憑以佐認其所指陳遭受「嗅覺喪
    失」之重傷害一節，即屬無據，而經本院函詢高雄市三所大型醫學中心（高雄醫
    學大學附設中和紀念醫院、財團法人長庚紀念醫院高雄分院、高雄榮民總醫院）
    結果，均無鑑定「嗅覺功能」之儀器或設備（見本院卷第五二、五四、五六頁）
    ，至於告訴人於本院調查中雖再行提出屏東基督教醫院九十一年四月一日診斷證
    明書（見本院卷第六八頁），但此證明書所載「嗅覺喪失」，如前所述，仍屬該
    院未經醫學鑑定，而憑告訴人就醫主訴病症所為，此外告訴人復未提出其他足以
    證明，其確係因被告車禍肇事而有嗅覺喪失之具體事證，則告訴人所陳其受有重
    傷害一節，自難認定而遽採為不利被告之認定。
  (四)按駕駛人應注意車前狀況，並隨時採取必要之安全措施，且超越前車時，應於前
    車左側保持半公尺以上之間隔超過，行至安全距離後，再駛入原行路線，道路交
    通安全規則第九十四條第三項、第一百零一條第五項定有明文。本件被告乃領有
    駕駛執照之人，且依其智識、能力，及當時天候路面等狀況，應無不能注意之情
    事，其騎乘機車自應遵守上開規定，竟疏未注意貿然超車致撞及告訴人，使告訴
    人受有如事實欄所載之傷害，其有過失，自屬明確，而告訴人確係因本次車禍受
    有上開傷害，足見被告前揭過失行為與告訴人所受傷害間，具有相當因果關係。
  (五)綜上所述，被告所辯上情，純屬卸責之詞，不足採信，本件事證已明，被告過失
    傷害犯行，堪以認定。
二、核被告所為，係犯刑法第二百八十四條第一項前段之過失傷害罪。原審因而適用
    刑法二百八十四條第一項前段、第四十一條第一項，罰金罰鍰提高標準條例第一
    條前段、第二條，並審酌被告素行、教育程度、過失之程度、告訴人之傷勢程度
    及犯後態度等一切情狀，量處有期徒刑四月，並諭知如易科罰金，以三百元折算
    一日之折算標準。核其認事用法並無違誤，量刑亦稱妥適，公訴人循告訴人請求
    ，提起上訴略陳「原判決未論被告重傷害及量刑過輕」等語，指摘原判決不當，
    為無理由，應予駁回。
三、被告辯護人以被告工作收入甚微，且無前科紀錄，聲請宣告被告緩刑等語（見本
    院卷第八六頁），經查被告雖前未曾受有期徒刑以上之宣告，此有台灣高等法院
    被告全國前案紀錄表在卷（見本院卷第二十頁），然本院審酌被告前揭犯罪手段
    、情節及造成告訴人之危害程度，犯後於審判程序未能坦承犯行，且未與告訴人
    達成和解等情，尚難足認被告受此刑之宣告後，已無再犯之虞，並無以暫不執行
    為適當之情形，爰不併為被告緩刑之宣告，附此敘明。
據上論斷，應依刑事訴訟法第三百六十八條，判決如主文。
本案經檢察官張其主到庭執行職務。
中    華    民    國        九十一      年      四      月     三十     日
                              臺灣高等法院高雄分院刑事第六庭
                                  審判長法官  王憲義
                                        法官  謝靜雯
                                        法官  張意聰
右正本證明與原本無異。
不得上訴。
                                      書記官  王婉蓉
中    華    民    國        九十一      年      五      月      三      日
附錄：本判決論罪科刑法條全文
刑法第二百八十四條第一項
因過失傷害人者，處六月以下有期徒刑、拘役或五百元以下罰金，致重傷者，處一年
以下有期徒刑、拘役或五百元以下罰金。
                                                                      Ｈ
